臺灣臺北地方法院民事裁定
111年度訴字第3702號
原      告  長鑫資產管理股份有限公司

法定代理人  潘代鼎  

訴訟代理人  郭曉鳴  
被      告  葉文蒨  

上列當事人間請求清償借款事件，本院裁定如下：
    主  文
本件移送臺灣嘉義地方法院。
    理  由
一、按當事人得以合意定第一審管轄法院，如當事人之一造為法
    人或商人，依其預定用於同類契約之條款而成立，按其情形
    顯失公平者，他造於為本案之言詞辯論前，得聲請移送於其
    管轄法院，民事訴訟法第24條第1項前段、第28條第2項前段
    分別定有明文。考其立法意旨，在於當事人之一造為法人或
    商人時，通常占有經濟上之強勢地位，如因契約涉訟而須赴
    被告之住、居所地應訴，無論在組織及人員編制上，均尚難
    稱有重大不便。如法人或商人以預定用於同類契約之債務履
    行地或合意管轄條款，與非法人或商人之他造訂立契約時，
    他造就此類條款表面上雖有締約與否之自由，實際上幾無磋
    商或變更之餘地。則一旦因該契約涉訟，他造即必須遠赴法
    人或商人以定型化契約所預定之法院應訴，在考量應訴之不
    便，且多所勞費等程序上不利益之情況下，經濟上弱勢者往
    往被迫放棄應訴之機會，如此不僅顯示公平，並某程度侵害
    經濟上弱勢者在憲法上所保障之訴訟權，於是特別明文排除
    合意管轄規定之適用。是以，定型化契約當事人因此爭執涉
    訟時，如法人或商人據此向合意管轄法院起訴，在不影響當
    事人程序利益及浪費訴訟資源之情況下，非法人或商人之他
    造於為本案之言詞辯論前，得聲請移送於其管轄法院。
二、經查，原告雖主張被告與訴外人安泰商業銀行股份有限公司
    （下稱安泰銀行）訂定之信用借款契約書第20條約定，合意
    以本院為第一審管轄法院，原告受讓安泰銀行對被告之債權
    ，乃依上開約定向本院起訴請求被告清償借款等語。惟原告
    為法人，被告為非法人或商人，被告與安泰銀行簽訂之信用
    借款契約書第20條為預定用於同類契約之條款而成立，而被
    告之戶籍地及實際住居所地均在嘉義縣及嘉義市，有被告之
    個人戶籍資料查詢結果可稽（見本院卷第23頁），顯見被告
    日後之債務履行地及日常生活作息地均在嘉義縣、市，則因
    上開契約涉訟時，自以在該處應訴最為便利。本院衡酌被告
    已於本院民國111年8月29日言詞辯論期日前為移轉管轄之聲
    請，又被告於該言詞辯論期日雖到庭但並未為本案言詞辯論
    ，復於111年9月1日提出民事聲請移送管轄狀陳述於111年8
    月29日那天來回車程加上開庭時間就耗費10個小時以上的時
    間，為確保日後能如期到庭應訴，請准將本件移送臺灣嘉義
    地方法院等語，則倘被告須受原告單方所擬定條款之約束，
    將為本件訟爭金額，遠赴本院應訴，顯須耗費相當之勞力、
    時間及費用，甚或因程序上之不利益而放棄應訴之機會，相
    較於原告係資產管理公司，依其組織、編制及財力，縱由其
    所僱用或委外之法務人員至被告之住居所應訴，並無不便等
    情，應認上開合意管轄條款，對被告顯失公平，依前揭說明
    ，本件即應排除合意管轄法院規定之適用。又兩造間既無其
    他特別審判籍管轄法院規定之適用，依民事訴訟法第1條第1
    項規定，本件應由臺灣嘉義地方法院管轄，爰依被告聲請將
    本件移送於該管轄法院。
三、依民事訴訟法第28條第2項，裁定如主文。
中　　華　　民　　國　　111 　年　　9 　　月　　7 　　日
                  民事第五庭    法　官　鄭佾瑩
以上正本係照原本作成。
如對本裁定抗告須於裁定送達後10日內向本院提出抗告狀，並繳
納抗告費新臺幣1,000元。
中　　華　　民　　國　　111 　年　　9 　　月　　7 　　日
                                書記官　李佳儒